【裁判字號】    96,易,5883
【裁判日期】    971003
【裁判案由】    恐嚇
【裁判全文】
臺灣臺中地方法院刑事判決              96年度易字第5883號
公  訴  人  臺灣臺中地方法院檢察署檢察官
被      告  乙○○
            丁○○
            戊○○
上  一  人
選任辯護人  盧永盛律師
上列被告因恐嚇案件，經檢察官提起公訴（96年度偵字第8979號
），本院判決如下：
    主    文
乙○○、丁○○、戊○○均無罪。
    理    由
一、公訴意旨略以：被告戊○○與告訴人丙○○間因有工程款糾
    紛，竟夥同被告乙○○、丁○○及真實身分不詳、綽號為「
    阿川」之成年人，基於恐嚇之共同犯意聯絡，分別實施下列
    恐嚇行為：
    (一)被告戊○○先指示乙○○、丁○○及「阿川」，於民國96
      年3月11日14時40分許，至台中市○區○○路206巷3號告
      訴人住處向其催討工程款，被告乙○○乃對告訴人恫稱：
      該月17日之前，應拿新臺幣（下同）9萬元給戊○○，否
      則將找兄弟破壞房屋、水管、水電，並斥令其全家小心出
      入；綽號「阿川」者則以：妳給我注意一點，今天好在妳
      是女的，不然就給妳好看等語，恐嚇告訴人之妻己○○，
      致其等心生畏懼。
    (二)被告丁○○於96年3月16日上午10時55分許，以其持用之0
      000000000號行動電話，撥打告訴人0000000000號之行動
      電話，對告訴人稱：明天是期限的最後一天；復於同年月
      18日18時16分許，再以上述行動電話對告訴人恐嚇：為何
      還未拿錢給戊○○，最後再給你2天期限，否則我錢也不
      要了等語，旋將電話掛斷，致告訴人心生畏懼。
    (三)被告戊○○又於96年3月25日20時42分許，與被告乙○○
      、丁○○至前址向告訴人索討工程款，其等除不斷敲打告
      訴人住處之大門外，被告乙○○並以其0000000000號行動
      電話撥打告訴人之0000000000號行動電話，而以：「我第
      1次來你住處時已經告訴過你，不要再讓我走第2次，今天
      讓我很沒面子，你最好趕快出來處理，限你5分鐘內開門
      處理，如果沒開門的話，我們就顧到天亮，讓你死得很難
      看」等語恐嚇告訴人；其後，被告戊○○再接過乙○○之
      行動電話，續對告訴人恫稱：「我今天一定要拿到錢，不
      然就要拆房子，你叫流氓及管區警察來我都不怕」等語，
      致告訴人心生畏懼。因認被告3人皆涉有刑法第305條之恐
      嚇罪嫌。
二、按犯罪事實應依證據認定之，無證據不得認定犯罪事實；又
    不能證明被告犯罪者，應諭知無罪之判決，刑事訴訟法第15
    4條第2項、第301條第1項分別定有明文。次按告訴人之告訴
    ，係以使被告受刑事訴追為目的，是其陳述是否與事實相符
    ，仍應調查其他證據以資審認；且認定犯罪事實所憑藉之證
    據，無論為直接證據或間接證據，其為訴訟上之證明時，均
    須達於一般之人不至有所懷疑，而得確信其為真實之程度，
    始得據為有罪之認定，倘未達此程度，而有合理性之懷疑存
    在時，即無從遽為有罪之確信；上開意旨各有最高法院52年
    台上字第1300號、76年台上字第4986號等判例意旨可參。
三、公訴意旨認定被告涉有上開恐嚇犯行，無非係以告訴人與其
    妻己○○之指訴及前開相關行動電話之通聯紀錄等為憑。而
    訊據被告等雖不爭執：(一)被告戊○○與告訴人間存有工程款
    糾紛；(二)被告乙○○、丁○○及「阿川」有於96年3月11日1
    4時40分許，至告訴人住處，被告乙○○曾向告訴人催討工
    程款；(三)被告等有於96年3月25日20時42分許，至告訴人住
    處，被告乙○○並以其0000000000號行動電話撥打告訴人之
    0000000000號行動電話，由被告乙○○、戊○○接續與告訴
    人通話等情節。惟均堅決否認有何恐嚇告訴人或其妻己○○
    之犯行，被告戊○○辯稱他與告訴人間存有工程款糾紛，屢
    向告訴人催討無效，被告乙○○是他鄰居，知此事後表示願
    協助催討，至被告丁○○，他自始不認識，僅知是陪同被告
    乙○○一同前往之友人而已，有關公訴意旨之(一)、(二)所指被
    告乙○○、丁○○等人與告訴人間有無何等對話，他不在場
    ，均不知情，另96年3月25日至告訴人住處催討債務時，並
    無告訴人所指恐嚇之言行；被告乙○○辯稱他單純協助鄰居
    戊○○依法向告訴人催討債務而已，並無任何告訴人所之恐
    嚇行為；被告丁○○則辯稱：他不認識被告戊○○，96年3
    月11日及25日都只是去找被告乙○○而已，並未涉入被告戊○○與告訴人之工程款糾紛，更未於同年月16日及18日撥打
    電話給告訴人，絕未涉及公訴人所指恐嚇之犯行等語。經查
    ：
    (一)告訴人將其住處之修繕工程，委由案外人簡秀明施作，簡
      秀明則使被告戊○○前往施作水電工程，惟告訴人與簡秀
      明間之工程款尚未結清，且簡秀明曾提及請告訴人自行與
      被告戊○○結算工程款，被告戊○○也有向告訴人請求給
      付工程款，然因告訴人認為不合理，故迄無給付被告戊○○任何款項等事實，業據告訴人於本院審理時具結在卷（
      見本院卷第69頁背面－71頁），並為被告戊○○所不爭執
      ，而足認其間存有此等工程款糾紛。
    (二)依一般社會經驗，類如上述工程款之糾紛，雙方既無共識
      ，而溝通不良，則承攬人欲向定作人請求給付工程款時，
      即易昇高姿態，口氣不佳，或盛氣凌人，甚至有揚言將取
      回定作物等言行；他方則往往認為承攬人單價過高、施工
      品質不佳，所欲請求之金額並不合理，而頗感委曲，且對
      承攬人強欲索討工程款或欲維護其權益之言行，易滋生受
      到人身或財產安全威脅之聯想。在上述一般社會經驗下，
      倘其間之接觸發生衝突而衍生出其他刑事案件時，則任何
      一方在偵、審程序中回想雙方爆發衝突之過程，若摻雜各
      自主觀之認知與不滿之情緒，而互有指責卻非事實之陳述
      時，並不令人意外。換言之，本件告訴人單方面指訴之情
      節，固然可能屬實，然允宜有其他積極適合之事證再加佐
      證，方宜對被告論罪科刑；否則，難保不無誤判之虞，致
      侵害人權。
    (三)而公訴人指稱被告戊○○先指示乙○○、丁○○及「阿川
      」等人，於96年3月11日14時40分許，至告訴人住處恐嚇
      告訴人夫妻乙事，無非僅以告訴人丙○○及其妻己○○之
      證詞為憑。然參前述，告訴人及被告雙方既有上開工程款
      之爭執，則徒以告訴人一方片面之指訴，即認被告等必有
      告訴人所言恐嚇之犯行，顯非妥適。況：
      1.告訴人於檢察官訊問時係證稱：「‧‧‧96年3月11日
        下午2時許丁○○、乙○○及另一個人來我家，他們直
        接拉開門，我家那時剛好沒鎖，我當時人剛好在店門那
        邊，他們沒有進到屋內，他們三人都有來我家，當時丁○○並不是在巷子口等候，他也有到門口來，當天乙○○說只要找錢交出來，其他不要講，並說最好不要讓他
        們再走第二趟，否則就要給我好看，並叫兄弟來破壞我
        的房子，還要我全家出入小心一點，我太太後來有出現
        在門口，乙○○對我太太說今天好在你是女的，如果是
        男的就會死的很難看‧‧‧」（見偵查卷第68頁）；而
        告訴人之妻己○○於本院審理時亦結證稱：「第一次他
        們來時，我先生在門口，當時我先生在油漆樓梯，我在
        樓上，聽到吵雜聲，我就下樓，他們三人在那裡，我還
        有向他們表示，他們應該去找包頭，不能對我們一隻牛
        剝兩層皮，他們說如果我錢沒有算給他們，他們要打掉
        先前施工之工程，而且乙○○還說最好不要讓他來第二
        次。其他細節，因為時間已久，我不太記得」等語（見
        本院卷第79頁）；顯然，被告乙○○、丁○○及「阿川
        」等3人與告訴人接觸之過程，己○○並非始終在場。
        乃己○○於檢察官訊問時，仍證述96年3月11日受恐嚇
        之過程即如告訴人丙○○所言者（見偵查卷第69頁），
        此即不無可能係因與告訴人為配偶關係，其立場休戚與
        共所致，而非其始終在場見聞之結果。故單以己○○之
        證詞，仍難佐證告訴人所言而可使一般人信至無所懷疑
        之程度。
      2.又依上述1.所載告訴人丙○○之證詞，係稱「乙○○對
        我太太說今天好在你是女的，如果是男的就會死的很難
        看」，但己○○於偵、審中俱稱出此言者為該綽號「阿
        川」之人（見偵查卷第29頁、本院卷第79頁），不無齟
        齬。此更可見於告訴人及其妻己○○之證詞外，洵應有
        其他適合且積極之佐證，始宜斷定被告乙○○、丁○○
        及「阿川」者確有其等指訴之犯行且為被告戊○○所指
        示而來。
      3.再者，本件民事糾葛之雙方為告訴人與被告戊○○，己○○顯非被告戊○○方面所欲直接催討工程款之對象。
        若採信己○○之證詞，而認係「阿川」對己○○恫稱：
        妳給我注意一點，今天好在妳是女的，不然就給妳好看
        等語時，則在「阿川」迄無到案，且別無其他證據資料
        可明「阿川」與被告戊○○間究竟有何具體之聯絡或犯
        罪計畫等情事下，「阿川」所言是否為其當場自行起意
        者，亦待斟酌，致難逕令被告3人擔負共同恐嚇之罪責
        。
    (四)公訴意旨復稱被告丁○○於96年3月16日上午10時55分許
      ，及同年月18日18時16分許，以其持用之0000000000號行
      動電話，撥打告訴人0000000000號之行動電話，而對告訴
      人恐嚇等部分，無非亦以告訴人與其妻己○○之證詞及相
      關通聯紀錄為憑。然：
      1.告訴人於檢察官訊問時證稱：在上述電話中，對方有自
        稱是丁○○（見偵查卷第68頁）。惟於本院審理時則改
        證稱：他不太確定是丁○○，但通話當時對方說姓張（
        見本院卷第73頁），而前後矛盾。且告訴人更於本院進
        一步證稱：「在3月16日、18日我所接到的電話，對方
        自稱姓張，所以我就認為是丁○○，但是當時對方在電
        話中並沒有說他是丁○○，這個有我的通話紀錄可以查
        證」、「我是在3月25日才知道丁○○的姓名沒錯，但
        3月16、18日對方自稱姓張時，因為那時我所接觸的就
        是3月11日的那三個人，所以我在3月25日得知丁○○的
        姓名後，經我回想，我才認為3月16、18日打電話的人
        ，應該就是丁○○」等語（見本院卷第74頁背面）。則
        告訴人既是基於揣測而陳述個人之意見，即不適合資為
        有罪判決認定事實之基礎。
      2.至證人己○○於96年4月17日受檢察官訊問時，固有證
        稱：「這中間丁○○有一直打電話給我先生」之語（見
        偵查卷第29頁），然事實上，即便親自接話之告訴人都
        已於本院證述前開情節，則己○○此項證詞就更不可能
        佐證該等電話確係被告丁○○所撥打，並足見己○○所
        以如此證述，顯係從告訴人處接收相關訊息而來，再度
        顯示己○○於本案之證詞甚難排除有受告訴人無形中左
        右之影響，而難期客觀真實。
      3.行動電話門號0000000000乃案外人甲○○所申用之事實
        ，有威寶電信股份有限公司所檢送之行動電話服務申請
        書影本1件附卷可稽（見本院卷第40－42頁），然甲○○迭經本院傳、拘無著，無從再究明上述門號之實際使
        用情形，即不得不予被告3人有利之判斷。
    (五)公訴意旨再稱被告3人於96年3月25日20時42分許，至前址
      由被告乙○○、戊○○接續以電話恐嚇告訴人之犯行，仍
      是以告訴人及其妻己○○之證詞為本。惟單以告訴人之指
      訴，究不宜遽斷被告等即有其所稱犯行，前已一再敘明。
      而被告乙○○、戊○○若係接續以電話恐嚇告訴人，則衡
      諸常情，除告訴人外，其他第三人能否也聽見被告乙○○
      、戊○○於電話中所言者，即須視實際情況個別判斷。然
      己○○於本院審理時證稱：當時她人在2樓，有聽見被告3
      人在外漫，她並未探頭出去看，因小孩會怕，她就打電
      話報警（見本院卷第77頁背面－78頁）；另一方面，告訴
      人於本院證稱：當天被告等先敲門再打電話，當時他人在
      3樓等語（見本院卷第75頁背面）；故實際上，己○○可
      否聽見被告乙○○、戊○○在電話中對告訴人所言者，非
      無疑義。雖己○○也尚有證稱：其住處所在之巷子很小，
      可聽見被告等在其住處外漫之情節（見本院卷第77頁背
      面），但縱令當時被告乙○○、戊○○在該址外與告訴人
      通話之音量不小，然於警方別未查訪左鄰右舍而獲致有力
      佐證之情況下，基於罪疑唯輕，本院仍認應予被告有利之
      認定。
四、綜合上述，由於案經調查後，告訴人之指訴，尚乏積極適合
    之佐證可認被告等確有其所稱恐嚇危害安全等犯行而至一般
    人均可無所懷疑之程度，故本件即應諭知被告等均無罪之判
    決，方符法制。
據上論斷，應依刑事訴訟法第301條第1項，判決如主文。
本案經檢察官庚○○到庭執行職務。
中    華    民    國    97    年    10    月    3     日
                  刑事第十二庭  法  官  莊深淵
上正本證明與原本無異。
如不服本判決，應於收受送達後10日內向本院提出上訴書狀（應
敘述具體理由並附繕本）。
上訴書狀如未敘述理由，應於上訴期間屆滿後20日內補提理由書
於本院。
                                書記官  廖碩薇
中    華    民    國    97    年    10    月    3     日


司法院資訊處製作；財團法人民間司法改革基金會備份。
